臺灣花蓮地方法院民事裁定
111年度監宣字第18號
聲  請  人  甲○○   

代  理  人  乙○○律師 法律扶助基金會花蓮分會
利害關係人  花蓮縣政府
法定代理人  丙○○   
上列當事人間監護宣告事件，本院裁定如下：
    主    文
宣告聲請人甲○○（男，民國00年0月0日生、身分證統一編號：Z0
00000000號）為受監護宣告之人。
選定花蓮縣政府為受監護宣告之人之監護人。
指定花蓮縣政府社會處處長為會同開具財產清冊之人。
聲請費用新臺幣壹仟元由受監護宣告之人負擔。
    理    由
一、聲請意旨略以：聲請人甲○○自106年11月從臺北榮民總醫院
    鳳林分院轉至玉里分院護理之家迄今，未有家屬聯繫，聲請
    人之父母均已過世，又無配偶子女。現因失智症及慢性精神
    疾病，領有多重障礙重度第一類身心障礙證明，已不能為意
    思表示或受意思表示，也不能辨識其意思表示之效果，為此
    依法聲請本人為監護之宣告，並選定花蓮縣政府為監護人及
    會同開具財產清冊之人等語，並提出戶籍謄本、身心障礙證
    明等件為證。
二、監護宣告部分：
（一）按對於因精神障礙或其他心智缺陷，致不能為意思表示或
      受意思表示，或不能辨識其意思表示之效果者，法院得因
      本人、配偶、四親等內之親屬、最近一年有同居事實之其
      他親屬、檢察官、主管機關、社會福利機構、輔助人、意
      定監護受任人或其他利害關係人之聲請，為監護之宣告，
      民法第14條第1項定有明文。查本件聲請人為其本人提起
      監護宣告之聲請，揆諸上開規定，本件聲請於法相符，先
      予敘明。
（二）本院在鑑定人即臺北榮民總醫院玉里分院（下稱玉里分院
      ）丁○○醫師前訊問聲請人，審驗聲請人之身心，能知悉現
      在何處，然對於本院關於出生年月日之提問回應不知道等
      情，有本院訊問筆錄1份在卷可稽（見本院卷第49頁至第5
      7頁）。另玉里分院鑑定報告書略以：聲請人於106年11月
      1日轉介至本院接受治療，個案為長期安置的器質性精神
      病患者，目前居住於本院附設精神護理之家。心理測驗結
      果及會談資訊顯示，個案的認知功能有明顯缺損，且缺乏
      處理社區事物的知能與技巧，推估其在一般事物的理解、
      記憶與衡量上應有障礙，且有困難獨立從事金錢管理或處
      理社區事物，失能或依賴程度應達「中度以上」。鑑定結
      果認聲請人有精神障礙或其他心智缺陷：器質性精神病，
      完全不能為意思表示或受意思表示或辨識其意思表示之效
      果，依現有醫學經驗判斷，回復之可能性極低等語，此有
      臺北榮民總醫院玉里分院111年3月24日北總玉醫企字第11
      10600385號函暨所附精神鑑定報告書在卷可稽（見本院卷
      第69頁至第74頁），堪認聲請人因器質性精神病，致其認
      知功能缺損，日常生活均無法自理，需他人協助照顧，表
      達與理解能力均嚴重不足，且經專業醫師研判聲請人應已
      至完全不能為意思表示或受意思表示之程度，故本件聲請
      有理由，應予准許，爰諭知如主文第一項所示。
三、選任監護人及開具財產清冊之人部分：
（一）按受監護宣告之人應置監護人。法院為監護之宣告時，應
      依職權就配偶、四親等內之親屬、最近一年有同居事實之
      其他親屬、主管機關、社會福利機構或其他適當之人選定
      一人或數人為監護人，並同時指定會同開具財產清冊之人
      。法院為前項選定及指定前，得命主管機關或社會福利機
      構進行訪視，提出調查報告及建議。監護之聲請人或利害
      關係人亦得提出相關資料或證據，供法院斟酌。法院選定
      監護人時，應依受監護宣告之人之最佳利益，優先考量受
      監護宣告之人之意見，審酌一切情狀，並注意下列事項：
      (1)受監護宣告之人之身心狀態與生活及財產狀況。(2)受
      監護宣告之人與其配偶、子女或其他共同生活之人間之情
      感狀況。(3)監護人之職業、經歷、意見及其與受監護宣
      告之人之利害關係。(4)法人為監護人時，其事業之種類
      與內容，法人及其代表人與受監護宣告之人之利害關係。
      民法第1110條、第1111條、第1111條之1分別定有明文。
      家事事件法第176條第1項明定家事事件法第106條於聲請
      監護宣告事件準用之，即法院為審酌受監護人之最佳利益
      ，得徵詢主管機關或社會福利機構之意見，請其進行訪視
      或調查，並提出報告及建議。又監護宣告之裁定，應同時
      選定監護人及指定會同開具財產清冊之人，並附理由；法
      院為前項之選定及指定前，應徵詢被選定人及被指定人之
      意見，家事事件法第168條第1項、第2項亦有明定。
（二）聲請人甲○○受監護宣告，本院應依職權選任監護人。本院
      依職權囑託維安社會工作師事務所進行訪視，據覆略以：
      聲請人約106年7月間因路倒被送至臺北榮民總醫院鳳林分
      院後轉至玉里分院迄今，現況受照顧情形良好，因考量將
      來可能之醫療決策，因此由輔導員協助聲請監護宣告等語
      ，有該所111年2月23日維安監宣字第111026號函暨所附成
      年人訪視報告1份在卷可考（見本院卷第61頁至第68頁）
      。
（三）本院審酌受監護宣告人甲○○顯無適任親屬可擔負其監護人
      之責，而花蓮縣政府為監護事務之主管機關，就此類事件
      具保護受監護宣告人之公益性，如由其擔任受監護宣告人
      之監護人，應能符合受監護宣告人之最佳利益，爰選定利
      害關係人花蓮縣政府為受監護宣告人即聲請人甲○○之監護
      人，如主文第2項所示，並指定花縣政府社會處處長為會
      同開具財產清冊之人，如主文第3項所示。
四、依家事事件法第164 條第2 項裁定如主文。
中　　華　　民　　國　　111 　年　　5 　　月　3  　　日
                   家事法庭     法  官　 陳淑媛
以上正本係照原本作成。
如對本裁定抗告，須於裁定送達後10日之不變期間內，向本院提
出抗告狀，並繳納抗告費新臺幣1,000元。
中　　華　　民　　國　　111 　年　　5 　　月　3  　　日
                                書記官   何依姍